【裁判字號】    98,抗,261
【裁判日期】    981029
【裁判案由】    確認股權不存在等
【裁判全文】
臺灣高等法院高雄分院民事裁定           98年度抗字第261號
抗  告  人  甲○○
            庚○○
            丁○○
            李玉卿
            乙○○
相  對  人  仁英投資股份有限公司
法定代理人  己○○
            戊○○
            丙○○
上列當事人間確認股權不存在等事件，抗告人對於民國98年8 月
27日台灣高雄地方法院98年度補字第1199號所為裁定提起抗告，
本院裁定如下：
    主  文
抗告駁回。
抗告訴訟費用由抗告人負擔。
    理  由
一、抗告意旨略以：抗告人甲○○、李玉卿、乙○○起訴請求確
    認對於相對人仁英投資股份有限公司（下稱仁英公司）股權
    及股東權不存在、確認仁英公司民國87年11月29日股東臨時
    會議決議及同日董事會議決議所為增資法律關係無效、仁英
    投資公司依87年12月28日經(087) 商字第087142098 號函核
    准之增資登記應予塗銷，原法院依抗告人甲○○、李玉卿、
    乙○○確認不存在之股數158 萬4,000 股，以每股面額新台
    幣（下同）10元核定價額，惟仁英公司已於95年12月1 日由
    經濟部經授商字第0950125260號函撤銷設立登記及後續相關
    登記亦無所附麗，併予撤銷登記，顯見仁英公司股權已無法
    在市場流通，且財政部高雄國稅局亦將抗告人甲○○、李玉
    卿、乙○○之被繼承人李張秀蓮遺產中之仁英公司股權核定
    價額為「0 」，足證仁英公司股權已無交易價值。原法院逕
    以每股面額10元核定訴訟標的價額顯與卷內所附上開證據不
    符，應有違誤。抗告人起訴所爭執之確認股權及股東權不存
    在，既無交易價額，抗告人就股權及股東權亦無利益，應屬
    民事訴訟法第77條之12訴訟標的之價額不能核定，而應以同
    法第466 條所定不得上訴第三審之最高利益額數加10分之1
    即165 萬元，作為訴訟標的之價額，請求將原裁定核定訴訟
    標的價額超過165 萬元部分廢棄等語。
二、按訴訟標的之價額，由法院核定；核定訴訟標的之價額，以
    起訴時之交易價額為準，無交易價額者，以原告就訴訟標的
    所有之利益為準，民事訴訟法第77條之1 第1 項、第2 項定
    有明文。經查本件抗告人與相對人間請求確認股權不存在等
    事件，抗告人訴之聲明：一、先位聲明：(一)確認抗告人甲○
    ○、李玉卿、乙○○對仁英公司之股權及股東權不存在。(二)
    確認仁英公司87年11月29日之股東臨時會議決議及同日董事
    會議決議所為之增資法律關係無效。(三)仁英公司依經濟部87
    年12月28日經(087) 商字第087142098 號函核准之增資登記
    應予塗銷。(四)訴訟費用由相對人負擔。二、備位聲明：(一)確
    認抗告人甲○○、李玉卿、乙○○對仁英公司之股權及股東
    權於各超過10萬股部分不存在。(二)訴訟費用由相對人負擔，
    有起訴狀可稽（原審卷第3 頁，其中原告陳兆雄、林喜久已
    撤回起訴）。次查，本件緣因抗告人甲○○、李玉卿、乙○
    ○為被繼承人李張秀蓮之繼承人，有繼承系統表可稽（原審
    卷第8 頁），而被繼承人李張秀蓮對仁英公司持有股數158
    萬4, 000股（原審卷第186 頁），上開股權由抗告人甲○○
    、李玉卿、乙○○繼承，惟抗告人等請求確認渠等對仁英公
    司之股權及股東權不存在。原法院因依抗告人上開聲明，核
    定抗告人甲○○、李玉卿、乙○○確認不存在之股數158 萬
    4,000 股、以每股面額10元核定訴訟標的價額，經核並無不
    合。抗告人主張：仁英公司股權已無法在市場流通，無交易
    價額，抗告人就股權及股東權亦無利益，應屬民事訴訟法第
    77條之12訴訟標的之價額不能核定云云。惟按民事訴訟法第
    77條之12所謂訴訟標的之價額不能核定，係指法院在客觀上
    不能依民事訴訟法第77之1 第2 項規定核定訴訟標的價額而
    言，而依同條第3 項之規定，法院因核定訴訟標的之價額，
    本得依職權調查證據。倘法院在客觀上可得依其職權之調查
    ，資以計算核定其訴訟標的價額，即不得謂訴訟標的之價額
    不能核定（最高法院96年度台抗字第458 號判決參照）。準
    此，仁英公司上開股份縱未在巿場流通，但其股份之價值，
    在客觀上尚非不能評價，參以仁英公司股份總數1,980 萬股
    ，資本總額1 億9,800 萬元，係以每股金額10元計算資本總
    額，此有公司變更登記事項卡及股東名簿可稽（原審卷第
    183 至185 頁）。是以，原法院以每股面額10元計算核定其
    訴訟標的價額，並無不當。至抗告人主張高雄國稅局將抗告
    人甲○○、李玉卿、乙○○之被繼承人李張秀蓮遺產中之仁
    英公司股權核定價額為「0 」，此僅係稅捐稽征機關核定價
    額課徵遺產稅之別一問題，究難執此認為本件訴訟標的之價
    額不能核定。抗告意旨，指摘原裁定核定訴訟標的價額不當
    ，求予廢棄，為無理由，應予駁回。本件抗告人係與原審共
    同原告陳兆雄、林喜久共同起訴，其中陳兆雄、林喜久嗣已
    撤回起訴（原審卷第236 頁），原裁定係就本件抗告人及陳
    兆雄、林喜久請求之訴訟標的合併認定其價額為3,952 萬元
    ，並以此價額計算其應徵之第一審裁判費為35萬9,776 元，
    因陳兆雄、林喜久請求之部分業已撤回，本件抗告人應繳納
    之裁判費為若干，自應俟本件核定訴訟標的價額之裁定確定
    後，再由原法院另為裁定命補繳，併此敘明。
三、據上論結，本件抗告為無理由，依民事訴訟法第495 條之1
    第1 項、第449 條第1 項、第95條、第78條、第85條第1項
    前段，裁定如主文。
中    華    民    國    98    年    10    月    29    日
                            民事第五庭
                                審判長法官  蔡明宛
                                法      官  魏式璧
                                法      官  曾錦昌
以上正本證明與原本無異。
如不服本裁定應於送達後10日內向本院提出再抗告狀（並按他造
當事人之人數附繕本），並繳納再抗告費新臺幣1,000 元。
再為抗告僅得以適用法規顯有錯誤為理由，並應委任律師為代理
人。
中    華    民    國    98    年    10    月    29    日
                                書  記  官  梁美姿
附註：
抗告人之配偶、三親等內之血親、二親等內之姻親，或抗告人為
法人、中央或地方機關時，其所屬專任人員具有律師資格並經法
院認適當者，亦得為第三審代理人。
抗告人或其法定代理人具有律師資格者及前項情形，應於提起抗
告或委任時釋明之。


司法院資訊處製作；財團法人民間司法改革基金會備份。
